臺灣基隆地方法院刑事判決　　　　　　　100年度訴字第651號
公　訴　人　臺灣基隆地方法院檢察署檢察官
被　　　告　呂義炎
上列被告因毒品危害防制條例案件，經檢察官提起公訴（100 年
度毒偵字第1741號），被告於準備程序進行中，就被訴事實為有
罪之陳述，經本院合議庭裁定由受命法官獨任進行簡式審判程序
，判決如下：
    主  文
呂義炎施用第一級毒品，累犯，處有期徒刑柒月。扣案第一級毒
品海洛因殘渣（量微無法秤重）併同無法完全析離之包裝袋壹只
均沒收銷燬之；扣案注射針筒壹支沒收。
    事  實
一、呂義炎前因施用毒品案件，經臺灣桃園地方法院裁定送勒戒
    處所觀察、勒戒後，認有繼續施用之傾向，再裁定令入戒治
    處所施以強制戒治，嗣經裁定停止戒治交付保護管束，復經
    裁定撤銷停止戒治，於民國90年5 月17日戒治期滿執行完畢
    釋放出所，並經臺灣桃園地方法院檢察署以90年度戒偵字第
    809 號為不起訴處分確定。復於前開強制戒治執行完畢釋放
    後5 年內，因施用毒品案件，經臺灣桃園地方法院以93年度
    訴字第136 號判決判處有期徒刑7 月確定，於93年11月8 日
    執行完畢。又因施用第一、二毒品案件，經同法院以96年度
    訴字第1182號判處應執行有期徒刑1 年6 月確定，甫於98年
    2 月23日縮刑期滿執行完畢。
二、詎其猶未戒除毒癮之惡習，於100 年7 月7 日上午10時許，
    在基隆市安樂區○○○路55之2 號居處，以針筒注射之方式
    ，施用海洛因1 次。嗣於100 年7 月7 日下午3 時30分許，
    在基隆市安樂區○○○街62巷291 號前為警盤查，並扣得含
    有海洛因殘渣之殘渣袋1 只及注射針筒1 支，經採尿送驗，
    結果呈嗎啡陽性反應，始悉上情。
三、案經基隆市警察局第四分局報告臺灣基隆地方法院檢察署檢
    察官偵查起訴。
    理  由
壹、程序事項
    被告所犯者非為死刑、無期徒刑、最輕本刑為3 年以上有期
    徒刑之罪或高等法院管轄第一審案件，其於準備程序進行中
    ，先就被訴事實為有罪之陳述，經告知其簡式審判程序之旨
    ，並聽取公訴人、被告之意見後，本院合議庭依刑事訴訟法
    第273 條之1 第1 項之規定，裁定由受命法官獨任以簡式審
    判程序進行本案之審理，且依同法第273 條之2 規定，簡式
    審判程序之證據調查，不受第159 條第1 項、第161 條之2
    、第161 條之3、 第163 條之1 及第164 條至第170 條規定
    之限制，合先敘明。
貳、實體事項
一、事實認定部分
    上開事實，業據被告於檢察事務官詢問時及本院審理時坦承
    不諱，且被告為警採集之尿液檢體經送臺灣尖端先進生技醫
    藥股份有限公司檢驗，確呈海洛因代謝物嗎啡之陽性檢驗結
    果，此有該公司100 年7 月22日出具之濫用藥物檢驗報告及
    基隆市警察局第四分局偵辦毒品案件尿液檢體對照表（尿液
    檢體編號：100216）在卷可稽。此外，並有扣案之含有海洛
    因殘渣（殘渣量微無法秤重）之殘渣袋1 只及注射針筒1支
    可資佐證。綜上，足認被告之任意性自白與事實相符，本件
    事證明確，被告犯行應堪認定。
二、論罪科刑部分
（一）按觀察、勒戒或強制戒治執行完畢釋放後，5 年內再犯施
      用第一、二級毒品之罪者，檢察官應依法追訴，毒品危害
      防制條例第23條第2 項定有明文；次按毒品危害防制條例
      就施用毒品者，僅於「初犯」及「5 年後再犯」二種情形
      ，有其追訴條件之限制，即須於初犯經觀察、勒戒或強制
      戒治釋放後，5 年內均無施用毒品之行為，始能認其前所
      實施之觀察、勒戒或強制戒治已足遮斷毒癮，而得於5年
      後再犯時，再予適用初犯之規定，重行觀察、勒戒等程序
      ；倘5 年內已經再犯，被依法追訴處罰，縱其第3 次（或
      第3 次以上）施用毒品之時間在初犯釋放5 年以後，即與
      「5 年後再犯」之情形有別，且因已於「5 年內再犯」，
      顯見其再犯率甚高，原實施觀察、勒戒或強制戒治，已無
      法收其實效，而無5 年戒斷期之存在，自無再經觀察、勒
      戒及強制戒治之必要，應由檢察官逕行起訴（最高法院95
      年度台非字第59號、95年度台非字第65號判決意旨參照）
      。查本件被告有事實欄所載施用毒品前科，有臺灣高等法
      院被告前案紀錄表在卷可稽，是被告於觀察、勒戒期滿後
      ，確於「5 年內」再犯施用毒品犯行，並經法院判處罪刑
      確定，亦甚明確；據此，依前開條例規定及最高法院判決
      意旨，因被告在觀察、勒戒執行完畢釋放後之5 年內，業
      有施用毒品之行為，則被告本件再次施用毒品之行為，即
      與5 年後再犯之情形有別，自無再經觀察、勒戒或強制戒
      治之必要，應由檢察官逕行起訴，附此敘明。
（二）核被告所為，係犯毒品危害防制條例第10條第1 項之施用
      第一級毒品罪。被告持有第一級毒品以供施用，持有之低
      度行為應為施用之高度行為所吸收，不另論罪。
（三）被告曾受前述徒刑之執行完畢，此有臺灣高等法院被告前
      案紀錄表在卷供參。其受徒刑之執行完畢後，再為本件施
      用毒品之犯行，係於5 年以內故意再犯有期徒刑以上之罪
      ，為累犯，應依刑法第47條第1 項之規定加重其刑。
（四）爰審酌被告經觀察、勒戒及刑罰矯治後，竟未戒除毒癮之
      惡習，而再三施用毒品，顯然缺乏戒斷決心，然其所為僅
      屬戕害自身之行為，未侵犯其他法益，且於偵查中及本院
      審理時均坦認犯行，犯後態度尚屬良好等一切情狀，量處
      如主文所示之刑。
（五）扣案之含第一級毒品海洛因殘渣之殘渣袋1 只（殘渣與包
      裝袋難以完全析離，殘渣量微無法秤重），其內既含有第
      一級毒品，就前述殘渣與包裝袋，自應依毒品危害防制條
      例第18條第1 項前段規定，不問屬於被告所有與否，均予
      宣告沒收銷燬之；扣案注射針筒1 支，屬被告所有供本案
      犯罪所用之物，爰依刑法第38條第1 項第2 款規定宣告沒
      收。
據上論斷，應依刑事訴訟法第273 條之1 第1 項、第299 條第1
項前段，毒品危害防制條例第10條第1 項、第18條第1 項前段，
刑法第11條、第47條第1 項、第38條第1 項第2 款，判決如主文
。
本案經檢察官周慶華到庭執行職務。
中    華    民    國    100   年    10    月    17    日
                  刑事第三庭  法  官  藍君宜
以上正本證明與原本無異。
如不服本判決應於收受送達後10日內向本院提出上訴書狀，並應
敘述具體理由；其未敘述上訴理由者，應於上訴期間屆滿後20日
內向本院補提理由書(均須按他造當事人之人數附繕本)「切勿逕
送上級法院」。
中    華    民    國   100    年    10    月    17    日
                              書記官  蘇鈺婷
附錄論罪法條：
毒品危害防制條例第10條第1 項
施用第一級毒品者，處 6 月以上 5 年以下有期徒刑。